臺灣彰化地方法院刑事判決              100年度訴字第521號
公  訴  人  臺灣彰化地方法院檢察署檢察官
被      告  陳麗雯
上列被告因違反毒品危害防制條例案件，經檢察官提起公訴（10
0 年度毒偵字第607 號），本院依簡式審判程序判決如下：
    主    文
陳麗雯施用第一級毒品，累犯，處有期徒刑壹年。
    犯罪事實
一、陳麗雯前因施用毒品案件，經本院以91年度毒聲字第1613號
    裁定送觀察、勒戒後，認無繼續施用毒品之傾向，於91年8
    月2 日執行完畢釋放。於上開觀察、勒戒執行完畢釋放後5
    年內，又因施用毒品案件，經本院以93年度訴字第1053號判
    決判處有期徒刑9 月確定；再又因施用毒品案件，經本院以
    93年度彰簡字第747 號判決判處有期徒刑3 月確定，上開2
    案嗣經本院以94年度聲字第457 號裁定應執行有期徒刑11月
    確定；復因施用毒品案件，經本院以94年度訴字第229 號判
    決判處有期徒刑11月確定；又因施用毒品案件，經臺灣臺中
    地方法院以94年度易字第1536號判決判處有期徒刑3 月確定
    ，上開2 案，再經本院以95年度聲字第339 號裁定應執行刑
    為有期徒刑1 年確定，並與上開應執行有期徒刑11月接續執
    行，已於96年5 月5 日縮刑期滿執行完畢。再因施用毒品案
    件，經本院以97年度訴字第1718號判決分別判處有期徒刑1
    年、8 月，應執行有期徒刑1 年7 月確定；又因施用毒品案
    件，經本院以97年度訴字第2744號判決分別判處有期徒刑8
    月、4 月，應執行有期徒刑10月確定，上開2 案嗣經本院以
    97年度聲字第2556號裁定應執行有期徒刑2 年2 月確定，入
    監執行後，於99年5 月19日縮短刑期假釋出監付保護管束，
    並於99年8 月22日保護管束期滿未經撤銷假釋，視為執行完
    畢。詎其仍不知悔改，復基於施用第一級毒品海洛因之犯意
    ，於100 年1 月17日早上某時，在和美鎮○○路32巷3 號住
    處之房間內，以將第一級毒品海洛因放在玻璃球內燒烤後吸
    食煙霧之方式，施用第一級毒品海洛因1 次；嗣於100 年1
    月19日上午8 時52分許，因其係毒品列管人口，經警通知到
    場採尿送驗，結果呈嗎啡陽性反應，而循線查悉上情。
二、案經彰化縣警察局和美分局報告臺灣彰化地方法院檢察署檢
    察官偵查起訴。
    理    由
一、本案被告陳麗雯所犯係死刑、無期徒刑、最輕本刑為3 年以
    上有期徒刑以外之罪，其於準備程序就前揭被訴事實為有罪
    之陳述，經受命法官告知簡式審判程序之旨，並聽取其與公
    訴人之意見後，本院認無不得或不宜改依簡式審判程序進行
    之處，爰依刑事訴訟法第273 條之1 第1 項、第284 條之1
    ，裁定由受命法官獨任進行簡式審判程序，合先敘明。
二、上揭事實，業據被告陳麗雯於本院行準備程序與審理時坦承
    不諱，且其於100 年1 月19日為警採取之尿液，經送鑑驗結
    果，確呈嗎啡（按一般施用海洛因者會在其體內代謝為嗎啡
    成分殘留，並經由尿液排出）陽性反應，有應受尿液採驗人
    尿液檢體採集送驗紀錄表及詮昕科技股份有限公司00000000
    號濫用藥物尿液檢驗報告各1 紙附卷可稽，足徵被告自白與
    事實相符，堪予採信。
三、按依毒品危害防制條例第20條第2 項規定觀察、勒戒或強制
    戒治執行完畢釋放後，5 年後再犯第10條之罪者，適用本條
    前二項之規定；又經觀察、勒戒或強制戒治執行完畢釋放後
    ，5 年內再犯第10條之罪者，應由檢察官偵查起訴，毒品危
    害防制條例第20條第3 項、第23條第2 項分別定有明文。而
    參酌該條例第20條第3 項立法理由：「觀察、勒戒或強制戒
    治後5 年後再犯者，顯見前所實施之觀察、勒戒或強制戒治
    已足以遮斷其施用毒品之癮，為期自新及協助其斷除毒癮，
    對此5 年後再犯者爰明定仍適用初犯之規定，先經觀察勒戒
    、強制戒治之程序」及第23條第2 項之立法理由：「經觀察
    、勒戒或強制戒治後5 年內再犯者，其再犯率甚高，原據以
    實施之觀察勒戒及強制戒治既已無法收其實效，爰施以刑事
    處遇」，足見5 年後再犯者，應再適用觀察、勒戒程序，係
    因前所實施之觀察、勒戒或強制戒治已足以遮斷其施用毒品
    之癮，致5 年內未再犯，故再予其自新機會，重啟觀察、勒
    戒程序；如觀察、勒戒或強制戒治執行完畢釋放後5 年內曾
    再犯施用毒品案件，且於再犯後5 年內復有施用毒品犯行，
    則之前戒毒程序顯未能有效遮斷其施用毒品之癮，依前開立
    法意旨，自無再施以觀察、勒戒之必要，應由檢察官偵查起
    訴（最高法院95年度第7 次、97年度第5 次刑事庭會議決議
    參照）。查被告初犯施用毒品案件，經觀察、勒戒執行完畢
    釋放日係91年8 月2 日，而本次公訴人起訴被告施用第一級
    毒品之犯罪時間為100 年1 月17日所犯，雖距離前述觀察、
    勒戒執行完畢釋放日已逾5 年，然被告於前述觀察、勒戒執
    行完畢釋放日後5 年內，即曾因再犯施用毒品案件，經本院
    以93年度訴字第1053號刑事判決判處有期徒刑9 月確定，有
    臺灣高等法院被告前案紀錄表在卷可按，則揆諸前開說明，
    公訴人就被告本案施用毒品之犯行提起公訴，核無違誤，自
    應由本院依法判決。
四、綜上所述，本案事證已臻明確，被告施用第一級毒品海洛因
    犯行堪予認定，應依法論科。
五、核被告所為，係犯毒品危害防制條例第10條第1 項之施用第
    一級毒品罪。其為供己施用而於施用前持有海洛因之低度行
    為，為其施用之高度行為所吸收，不另論罪。又查被告有如
    犯罪事實所載之前科，且已於99年8 月22日執行完畢，有臺
    灣高等法院被告前案紀錄表1 份附卷可稽，其受此有期徒刑
    執行完畢後，5 年內故意再犯有期徒刑以上之罪，為累犯，
    應依刑法第47條第1 項之規定，加重其刑。爰審酌被告前有
    違反麻醉藥品管理條例以及竊盜案件之前科，又因施用毒品
    案件，多次經法院判刑確定並入監執行，卻於前案執行完畢
    不到半年之時間，即再次犯本案犯行，足見其自制能力尚有
    未足，有接受相當期間監禁教化之必要，以促其及早矯正吸
    毒惡習；惟念及被告犯罪之動機、目的係因施用毒品之習性
    難以戒除，其犯罪手段主要係戕害自己之身心，對他人權益
    之侵害仍屬有限及犯罪後坦承犯行之態度等一切情狀，量處
    如主文所示之刑，以示懲儆。
據上論斷，應依刑事訴訟法第273 條之1 第1 項、第299 條第1
項前段，毒品危害防制條例第10條第1 項，刑法第11條前段、第
47條第1 項，判決如主文。
本案經檢察官廖偉志到庭執行職務。
中    華    民    國   100    年    7     月    29    日
                  刑事第四庭    法  官  吳永梁
以上正本證明與原本無異。
如不服本判決應於收受判決後10日內向本院提出上訴書狀，並應
敘述具體理由；其未敘述上訴理由者，應於上訴期間屆滿後20日
內向本院補提理由書( 均須按他造當事人之人數附繕本) 「切勿
逕送上級法院」。
中    華    民    國   100    年    7     月    29    日
                                書記官  許原嘉
附錄本案論罪科刑法條全文：
毒品危害防制條例第10條
施用第一級毒品者，處6 月以上5 年以下有期徒刑。
施用第二級毒品者，處3 年以下有期徒刑。